【裁判字號】    98,交聲,3862
【裁判日期】    981016
【裁判案由】    聲明異議
【裁判全文】
臺灣臺中地方法院交通事件裁定        98年度交聲字第3862號
原處分機關  交通部公路總局臺中區監理所豐原監理站
異  議  人
即受處分人  甲○○
上列受處分人因違反道路交通管理處罰條例案件，對於交通部公
路總局臺中區監理所豐原監理站於民國98年10月5 日所為之處分
（豐監稽違字第裁63－HD0000000 號），聲明異議，本院裁定如
下：
    主  文
原處分關於吊扣汽車駕駛執照拾貳個月部分撤銷。
甲○○重型機器腳踏車駕駛人，無駕駛執照駕駛重型機器腳踏車
，經測定酒精濃度超過規定標準，不得考領重型機器腳踏車駕駛
執照拾貳個月。
    理  由
一、原處分機關略以：異議人即受處分人甲○○（下稱受處分人
    ）於民國98年10月3 日21時7 分許，駕駛車牌號碼6GL -723
    號重型機車，行經臺中縣后里鄉○○路111 之58號前，因「
    酒後駕駛重機車，經以儀器測試酒精濃度為0.29MG/L不合格
    」之違規，遭臺中縣警察局交通警察隊員警依法舉發（中縣
    警交字第D0000000號舉發違反道路交通管理事件通知單），
    原處分機關乃依道路交通管理處罰條例第35條第1 項第1 款
    、第22條第1 項第4 款規定，分別裁處受處分人罰鍰新臺幣
    （下同）15,000元、1,800 元、吊扣汽車駕駛執照12個月，
    並施以道安講習（罰鍰部分已於98年10月5 日繳納）。又因
    受處分人僅領有較高級之大貨車職業駕駛執照，爰予執行吊
    扣大貨車職業駕駛執照等語。
二、聲明異議意旨略以：道路交通管理處罰條例第68條業經刪除
    吊扣各級駕照之規定，本人因駕駛重型機車違規（聲明異議
    狀誤載為駕駛小客車）卻遭監理機關裁罰吊扣職業大貨車駕
    照，為裁罰不當，且有違行政程序法第7 條，請求撤銷原處
    分關於吊扣大貨車職業駕駛執照1 年部分，爰聲明異議等語
    。
三、按汽車駕駛人有飲用酒類後其吐氣所含酒精濃度超過每公升
    0.25毫克以上者，不得駕車；又汽車駕駛人，駕駛汽車經測
    試檢定酒精濃度超過規定標準者，處15,000元以上60,000元
    以下罰鍰，並當場移置保管該汽車及吊扣其駕駛執照1 年。
    道路交通安全規則第114 條第2 款、道路交通管理處罰條例
    第35條第1 項第1 款分別定有明文。再按道路交通管理處罰
    條例所稱之汽車，包含機器腳踏車在內；汽車駕駛人違反本
    條例規定，應受吊扣駕駛執照處分，於汽車駕駛人係無駕駛
    執照駕車者，在所規定最長吊扣期間內，不得考領駕駛執照
    ，道路交通管理處罰條例第3 條第3 項第8 款、第67條第6
    項亦定有明文。
四、復按前揭條文所稱之「駕駛執照」，依95年3 月1 日修正施
    行前之道路交通管理處罰條例第68條規定：「汽車駕駛人，
    因違反本條例及道路交通安全規則之規定，受吊扣或吊銷駕
    駛執照處分時，吊扣或吊銷其持有各級車類之駕駛執照。」
    ，係指違規人持有之各級車類駕駛執照均應予吊扣，惟修正
    後之該條文內容為：「汽車駕駛人，因違反本條例及道路交
    通安全規則之規定，受吊銷駕駛執照處分時，吊銷其持有各
    級車類之駕駛執照。」，業已刪除「吊扣或」等字。是依現
    行條文之解釋，受吊銷駕駛執照處分者，仍維持吊銷其持有
    之各級車類駕駛執照，至於受吊扣駕駛執照處分者，則僅吊
    扣其違法或違規當時所駕駛車輛之駕駛執照，不再吊扣其持
    有之各級車類駕駛執照，且道路交通管理處罰條例第35條第
    1 項第1 款前段既將當場移置保管該汽車及吊扣其駕駛執照
    併列，而不稱「吊扣其各級車類之駕駛執照」，解釋上當係
    指與該移置保管汽車同一等級之汽車駕駛執照而言，不得任
    意擴張解釋。至於受處分人僅領有大貨車普通駕駛執照，致
    無較低級車類之自用小客車駕駛執照可供吊扣，此係源於道
    路交通安全規則關於「一照原則」之駕照管理問題，要不能
    因執行困難或法規漏洞，即置立法修正通過之條文不予遵守
    適用，遽擴張解釋認應吊扣受處分人之各級車類駕駛執照。
五、經查：
  (一)本件受處分人於98年10月3 日21時7 分許，駕駛車牌號碼6G
    L - 723 號重機車，行經臺中縣后里鄉○○路111 之58號前
    ，因「酒後駕駛重機車，經以儀器測試酒精濃度為0.29MG
    /L 不 合格」之違規之違規，遭臺中縣警察局交通警察隊員
    警依法舉發乙情，為受處分人所不爭執，並有舉發通知單（
    中縣警交字第HD0000000 號）、原處分裁決書各1 份附卷可
    參，其前開違規行為，自堪認定。又本件違規行為之時間係
    98 年10 月3 日，自應依修正後之道路交通管理處罰條例第
    68條裁處，而該條文修正後既將「吊扣」二字刪除，依前揭
    說明，駕駛人受吊扣駕駛執照處分時，不再吊扣其持有各級
    車類之駕駛執照，故原處分機關於作成吊扣駕駛執照處分時
    ，應就行為人所應吊扣之駕駛執照種類明確指示，始符合依
    法行政原則，而本件受處分人係駕駛重機車違規，所受之處
    分應為限制其駕駛普通重型機車之權利，即吊扣其普通重型
    機車駕駛執照，亦即受處分人違反道路交通管理處罰條例第
    35條第1 項規定時，所需吊扣之駕照，應係指酒精濃度超過
    規定標準駕駛時，遭查獲時所駕駛車輛之駕照，而不得將受
    處分人所持有各級車輛之駕照均予吊扣。然原處分機關竟剝
    奪受處分人汽車駕駛之用路權，且因受處分人持有之汽車駕
    駛執照僅係較高級之大貨車職業駕駛執照，從而裁處吊扣汽
    車駕駛執照，並予執行吊扣大貨車職業駕駛執照，乃不當擴
    張解釋限制人民權利之法律，與依法行政原則有違，自應予
    以撤銷。
  (二)再受處分人為本件違規行為時，無重型機車駕駛執照，有駕
    照基本資料1 紙在卷足憑。按道路交通安全規則第61條第1
    項第3 款之意旨，已領有大貨車駕駛執照者，得駕駛小型車
    ，輕型機器腳踏車，惟不包括得駕駛重型機器腳踏車，受處
    分人駕駛重型機車，應屬「無照駕駛」（原處分機關於移送
    書認非屬無照駕駛，尚有疏誤，惟原裁決書仍有就「無照駕
    駛」部分予以裁罰），雖受處分人無重型機車駕駛執照可供
    吊扣，依道路交通管理處罰條例第67條第6 項規定，僅限制
    汽車駕駛人在所規定最長吊扣期間內，不得考領駕駛執照而
    已，尚不得依此規定逕為吊扣受處分人之大貨車職業駕駛執
    照。是受處分人本不得駕駛普通重型機車，其於酒精濃度超
    過標準時駕駛普通重型機車，除就違反「無照駕駛」之規定
    ，應另行裁罰外；就「酒後駕車」部分，自仍應依道路交通
    管理處罰條例第35條第1 項第1 款、第24條第1 項第2 款之
    規定，裁處罰鍰及道安講習，且因其係無普通重型機車之駕
    駛執照，而無從依道路交通管理處罰條例第35條第1 項第1
    款之規定，吊扣其「普通重型機車」之駕駛執照1 年，仍應
    依道路交通管理處罰條例第67條第6 項之規定，為「於原應
    吊扣普通重型機車駕駛執照之1 年期間內，不得考領普通重
    型機車駕駛執照」之裁罰。
  (三)至受處分人因違反「無照駕駛」而依道路交通管理處罰條例
    第22條第1 項第4 款之規定予以裁處罰鍰1,800 元，及因「
    酒後駕車」而依同法第35條第1 項第1 款規定予以裁處罰鍰
    1,500 及施以道安講習部分之處罰，因受處分人並未於異議
    狀中加以指摘，應認受處分人就此部分未予異議，非本院審
    酌範圍，附此敘明。
六、綜上所述，本件受處分人領有大貨車職業駕駛執照，駕駛上
    開重型機車酒精濃度超過規定標準之違規行為，事證明確，
    足堪認定。惟原處分機關未考量現行道路交通管理處罰條例
    第68條修正規定與內涵，不得吊扣受處分人現尚有效之其他
    各級駕駛執照，仍裁處吊扣汽車駕駛執照，並執行吊扣受處
    分人所領有唯一之大貨車職業駕駛執照，即有違誤，應由本
    院將原處分關於吊扣裁處之部分予以撤銷。又受處分人無重
    型機車駕駛執照，卻仍駕駛重型機車，雖受處分人實際上並
    無重型機車可供吊扣，惟仍應適用同條例第67條第6 項限制
    無照駕車者於最長吊扣期間不得考照之規定，自應由本院改
    諭知如主文第2 項所示之處罰。
據上論斷，應依道路交通管理處罰條例第87條第2 項，道路交通
案件處理辦法第20條前段規定，裁定如主文。
中    華    民    國    98    年    10    月    16    日
                  交通法庭    法  官  劉敏芳
以上正本證明與原本無異。
如不服本裁定應於送達後五日內向本院提出抗告狀 (應附繕本)
並敘述抗告之理由。
                                書記官  陳錫威
中    華    民    國    98    年    10    月     16    日


司法院資訊處製作；財團法人民間司法改革基金會備份。
